【裁判字號】    97,交聲,550
【裁判日期】    970606
【裁判案由】    聲明異議
【裁判全文】
臺灣臺中地方法院交通事件裁定         97年度交聲字第550號
原處分機關  交通部公路總局臺中區監理所臺中市監理站
異  議  人
即受處分人  甲○○
上列受處分人因違反道路交通管理處罰條例案件，對於交通部公
路總局臺中區監理所臺中市監理站民國九十七年二月十二日所為
之裁決（裁監稽違字第裁61-HD0000000號裁決書），聲明異議，
本院裁定如下：
    主  文
原處分撤銷。
甲○○不罰。
    理  由
一、原處分機關意旨略以：受處分人即聲明異議人甲○○（下稱
    受處分人）所有車牌號碼為373-BXS號之重型機車，於民國
    九十七年一月十九日晚間十一時五十五分許，在臺中縣太平
    市○○路○段三九六巷口，因「已領有號牌不依指定位置懸
    掛」之違規，經臺中縣警察局太平分局頭汴派出所警員以臺
    中縣警察局舉發違反道路交通管理事件通知單（中縣警交字
    第HD0000000號）舉發。受處分人於九十七年一月二
    十二日提出申訴，經舉發機關以九十七年一月三十日中縣太
    警交字第○九七○○○一五○○號函覆申訴內容與事實不符
    ，並檢附違規事實採證照片一張供參。該站遂於於九十七年
    二月十二日以裁監稽違字第裁六一HD0000000號裁決
    書，依違反道路交通管理處罰條例第十二條第一項第七款、
    第二項，按最低罰額裁處罰鍰新臺幣（下同）五千四百元，
    並牌照（行照）吊銷等語。
二、異議人即受處分人聲明異議意旨略以：受處分人所有上開重
    型機車之車牌支架非活動式，且可清楚辨識車號，員警於取
    締當時亦無法拍攝出有車牌不能辨識之情形，前開處分應予
    撤銷等語。
三、按汽車有已領有號牌而未懸掛或不依指定位置懸掛之情形者
    ，處汽車所有人新臺幣三千六百元以上一萬零八百元以下罰
    鍰，並禁止其行駛，道路交通管理處罰條例第十二條第一項
    第七款定有明文，其意旨在禁止未懸掛或不依指定位置懸掛
    汽車號牌，導致不能辨認牌號之行為，故認定是否未懸掛或
    不依指定位置懸掛汽車號牌者，自應以該號牌有無懸掛，或
    其所懸掛位置是否足以辨識牌號為準。又有關道路交通管理
    處罰條例第十二條之「指定位置」之認定，因汽車號牌懸掛
    位置之規定，已於道路交通安全規則第十一條業已有明確規
    範，故應予以參考，亦有交通部九十一年一月二十三日交路
    字第○九一○○一六八五七號函一份在卷可參。再者，汽車
    號牌懸掛位置，除原設有固定位置外，應依下列規定懸掛固
    定：三、機器腳踏車及拖車號牌每車一面，應正面懸掛於車
    輛「後端之明顯適當位置」，且汽車號牌不得變造損毀、塗
    抹或粘貼其他材料、加裝邊框或霓虹燈、裝置旋轉架、顛倒
    懸掛或以安裝其他器具之方式使不能辨認其牌號，並不得以
    他物遮蔽，如有污穢，致不能辨認其牌號時，應洗刷清楚，
    道路交通安全規則第十一條第一項第三款前段、第二項亦定
    有明文。
四、經查，受處分人騎乘上開重型機車於前揭時地經警當場舉發
    本件違規之事實，固為證人即舉發本件交通違規之警員張家
    維於本院訊問時結證明確，且為受處分人所不爭執，復有臺
    中縣警察局太平分局九十七年一月三十日中縣太警交字第○
    九七○○○一五○○號函附件之違規採證照片一張在卷可稽
    。惟證人張家維於本院調查時具結後，經受處分人詰問證述
    如下：「（問：當天你是否有移動車牌支架？）答：沒有」
    、「（如何確認我所裝設之支架是可移動的？）答：我當時
    並不是以支架可移動來確認，而是以受處分人號牌的懸掛沒
    有依照規定之位置來舉發。」等語，故證人當時似未實際檢
    測加裝之支架是否可上下移動，而顯以受處分人未依「原廠
    位置」懸掛系爭車牌即為舉發。然參前揭說明，受處分人有
    無已領有號牌而不依指定位置懸掛之違規事實，應以該面車
    牌是否「正面懸掛於車輛後端之明顯適當位置」憑斷，而非
    以車牌是否懸掛在「原廠位置」為認定標準，今該面車牌確
    係正面裝設在其機車之正後方，有上述之違規採證照片一張
    可認，核符「車輛後端之明顯適當位置」，又其車牌正面上
    方亦有以螺帽固定，雖該二螺帽似固定在增設之支架上，且
    上開號牌斜度較一般機車為大，但依其外在形式以正面觀之
    ，仍可清晰辨別號牌，於通常視距之範圍內，未達不能清楚
    辨認號牌之程度，故本件不足認有「汽車已領有號牌而不依
    指定位置懸掛」之情形。
五、綜合前述，原處分意旨所根據之事實，應有誤認，所為處分
    不能維持，應由本院撤銷，並諭知不罰。
據上論斷，應依道路交通管理處罰條例第八十七條第二項、道路
交通案件處理辦法第二十條，裁定如主文。
中    華    民    國    97    年    6     月    6     日
                      交通法庭  法  官  莊深淵
上正本證明與原本無異。
如不服本裁定應於送達後五日內向本院提出抗告狀。
                                書記官  廖碩薇
中    華    民    國    95    年    6     月    6     日


司法院資訊處製作；財團法人民間司法改革基金會備份。
